臺灣彰化地方法院民事判決
109年度訴字第1092號
原      告   陳明娟  
被      告   林安派  
             詹宗龍  
被      告   洪友駿(即洪炳楠之承受訴訟人)

             陳稜蓁(即洪炳楠之承受訴訟人)

             洪愷蔚(即洪炳楠之承受訴訟人)

兼上二人共同
訴訟代理人   洪瑜鍹(即洪炳楠之承受訴訟人)

上六人共同
訴訟代理人    張崇哲律師
複代理人      許凱翔律師
被      告    陳福進  
              陳江同  
              陳和春  

兼上三人共同
訴訟代理人    陳明哲  

上列當事人間請求損害賠償事件，本院於民國111年1月18日言詞
辯論終結，判決如下：
    主    文
被告甲○○、癸○○應給付原告新臺幣15萬4009元，及均自民國109
年9月11日起至清償日止，按年息百分之5計算之利息。
原告其餘之訴駁回。
訴訟費用由被告甲○○、癸○○負擔百分之13，餘由原告負擔。
本判決原告勝訴部分，得為假執行。但被告甲○○、癸○○如分別以
新臺幣7萬7005元為原告預供擔保後，得免為假執行。
原告其餘假執行之聲請駁回。
    事實及理由
甲、程序方面：
壹、被告洪炳楠於本件訴訟中即民國110年2月2日死亡，其繼承
    人為辛○○、丁○○、乙○○、丙○○(下稱辛○○等4人)，此有洪炳
    楠之除戶謄本、繼承系統表及各繼承人之戶籍謄本附卷足憑
    ，並經原告於110年3月5日具狀聲明由辛○○等4人承受訴訟（
    見本院卷二第251-257頁），核無不合。
貳、按訴狀送達後，原告不得將原訴變更或追加他訴。但擴張或
    減縮應受判決事項之聲明者，不在此限，民事訴訟法第255
    條第1項第3款定有明文。本件原告原起訴聲明請求：㈠、被
    告應連帶給付新臺幣（下同)119萬6000元，並自起訴狀繕本
    送達翌日起至清償日止，按年息百分之5計算之利息。㈡、前
    項若受有利判決請准供擔保宣告假執行。㈢、訴訟費用由被
    告連帶負擔。嗣於本院審理中110年12月7日更正如以下聲明
    （見本院卷三第67頁），核與上開規定並無不合，應予准許
    。
乙、實體方面：
壹、原告主張：
一、坐落彰化縣○○鎮○○段00000○00000地號土地為原告所有，同
    段134-6地號土地為原告與被告己○○、壬○○、戊○○、庚○○（
    下稱庚○○等4人，個別被告逕以姓名稱之）5人共有（應有部
    分各5分之1，上開3筆土地合稱系爭土地）。鄰地即同段134
    -2、134-3、134-4、134-5地號土地（以下同段土地逕以地
    號稱之）則分別為被告己○○、壬○○、戊○○、庚○○所有，134-
    4、134-5地號土地上房屋則為庚○○等4人所共有，被告戊○○
    、庚○○並於106年11月14日出具土地捐獻書（下稱土地捐獻
    書），捐獻其等所有134-4、134-5地號土地及其上房屋，興
    建中西里五間巷順天堂吳府王爺廟（下稱吳府王爺廟）。因
    籌建廟宇之建廟籌備主任委員即被告甲○○、總幹事即被告癸○○，於107年9月13日至17日，指派洪炳楠以挖土機進行拆屋
    及整地工程（下稱系爭施工），施工時需經由134-8地號土
    地出入，原告於施工前已致電甲○○並親自告知癸○○不可因施
    工而破壞原告所有之物品，不料，甲○○、癸○○竟未盡監督之
    責，任由洪炳楠於施工時破壞原告所有如附表所示物品，致
    原告受有損害（下稱系爭損害）。又甲○○、癸○○之毀損行為
    ，業經臺灣高等法院臺中分院（下稱臺中高分院）109年度
    上易字第826號判決有罪確定（下稱本件刑事判決）。是甲○○、癸○○、洪炳楠自應對原告負侵權行為損害賠償責任。又
    被告庚○○等4人身為地主，亦未盡監督之責，故其等亦應對
    原告負侵權行為損害賠償責任。爰依民法第184條第1項前段
    、第196條、第213條第1、3項規定，請求被告賠償如聲明所
    示金額等語。
二、並聲明：
㈠、被告應給付原告119萬6000元，及自起訴狀繕本送達翌日起至
    清償日止，按年息百分之5計算之利息。
㈡、訴訟費用由被告負擔。
㈡、願供擔保請准宣告假執行。
貳、被告答辯：
一、被告甲○○、癸○○、辛○○、丁○○、乙○○、丙○○：
㈠、甲○○、癸○○不爭執指派洪炳楠操作怪手於134-8地號土地15、
    16界標處開闢五米寬道路，清除土地上雜草，然除曾開挖原
    告主張之附表編號10坑洞埋廢物，及於施工過程中不慎將13
    4-8地號土地上之部分水泥板圍牆（1扇即1格，含水泥柱1支
    及水泥板4片）拆除外，否認另有毀損原告主張之其餘物品
    。且依本件刑事判決可知洪炳楠對兩造糾紛並不知情，難認
    洪炳楠對原告有何損害賠償之責。
㈡、如認伊等確有毀損原告主張之物品，原告請求之損害金額亦
    不合理，且材料部分係以新品替代舊品，依法應計算折舊：
 ⒈附表編號1-4、13部分：此部分原告雖提出工程報價單（下稱
   工程報價單）證明損害金額，然該報價單均係鋼筋混凝土建
   築之報價，原告並未證明上開項目在遭毀損前之型態均係為
   鋼筋混凝土建築，自不能以系爭工程報價單作為原告損害金
   額之依據。再依本件刑事判決可知，附表編號2之水泥板圍牆
   ，原告僅遭毀損其中一扇（即水泥柱1支及水泥板4片），是
   以系爭工程報價單中，除「水泥板」、「水泥柱」、「水泥
   板、水泥柱組立工資」（總計6,600元）外，其餘項目均係額
   外施作，不應准許。且關於附表編號1、2之圍牆部分，係原
   告之父親與庚○○等5兄弟合資興建，原告僅有5分之1應有部分
   ，亦僅得按其應有部分請求賠償。
⒉附表編號5、7、8、11、14、15部分：此部分之樹木（下稱系爭
  樹木），原告雖提出園藝公司估價單證明其損害金額，惟該估
  價乃原告自行委託，並非法院囑託之鑑定，且原告並未提出系
  爭樹木購買證明，復未證明系爭樹木之規格，上開估價單所列
  價格既係根據原告自己指稱之品名及規格所得出，其估價顯不
  具客觀性，自不足作為認定系爭系爭樹木價值之依據。
⒊附表編號9部分：此部分並非毀損之標的物。　
⒊附表編號10部分：此部分業經被告甲○○於109年12月2日、3日清
  除坑洞中之回填磚塊，並回填整復完畢，原告已無損害。
⒋附表編號12部分：原告主張該狗籠已20年，且從原告所提遭毀
  損後之照片觀之，已嚴重鏽蝕斑駁，早已不堪使用，應無任何
  交易價值可言，況原告尚保有系爭狗籠之鐵件，故原告就此部
  分應無損害等語。
二、被告己○○、壬○○、戊○○、庚○○：
㈠、被告壬○○、庚○○於105年3月21日與原告及訴外人陳玉士、陳
    林福、陳佑銅共6人，就共有之分割前134地號土地簽立共有
    土地分割協議書（下稱系爭土地分割協議書），其中134-1
    、134-8地號土地雖分歸原告所有，但134-6地號土地，目前
    乃為原告與庚○○等4人共有，並非原告單獨所有，且經協議
    供作道路使用。再依系爭土地分割協議書，原告須將134-6
    地號共有土地上之樹木於105年10月底自行移植完畢，並須
    於134-8地號土地即附表編號10處，分割寬5米之私設道路，
    面積計153平方公尺，供通行之用。而庚○○、戊○○前已於106
    年11月14日出具土地捐獻書，捐獻名下所有之134-4、134-5
    地號土地及其上房屋，用以興建吳府王爺廟，並將其上之房
    屋交給建廟籌備委員會處理，被告等人並不清楚原告受損之
    經過，施工之時亦未到場，原告縱有損害，亦與被告等人無
    關。
㈡、原告所稱附表編號1、2、4之圍牆（含門柱）、門埕柏油、屋
    前斜坡，及附表編號13之廁所，均為原共有房屋之附屬建物
    ，應為共有人所共有，並非原告單獨所有，又原告與家人於
    51年間即遷居他處，附表編號13之廁所，共有人或鄰居均能
    使用，原告自稱為其所有，並非事實。再依系爭土地分割協
    議書，原告本須於105年10月底前將134-6地號共有土地上之
    樹木自行移植完畢，原告未依約清理完畢，應可視為廢棄物
    ，難認原告有何損害。再107年9月13日為村莊吳府王爺廟建
    廟動土之日，原告與其配偶子○○親自到場開啟鐵門門鎖，讓
    甲○○、癸○○、洪炳楠，以及其他村民進入拜拜動工，拆除老
    屋，原告既在現場，本可負監督之責，如確有損害其所有之
    物，理應立即反映，而非拍照、報警，事後提告，況附表編
    號12狗籠屬可移動之物品，原告於現場捨棄移動，事後才提
    告損害賠償，其心可議。且本件縱認原告受有損害，原告請
    求之金額亦屬過高等語。
參、本件經兩造整理及協議簡化爭點，結果如下（見本院卷三第
    71頁，本院依判決格式調整文字）：
一、兩造不爭執事項：
㈠、134-1、134-8地號土地均登記於原告名下。
㈡、被告甲○○、癸○○2人指派洪炳楠，於107年9月13日至17日，在
    134-4、134-5、134-8等地號土地進行拆屋及整地工程。
㈢、被告甲○○、癸○○2人指示洪炳楠拆除134-8地號土地上之水泥
    板圍牆一扇（水泥柱1支及水泥板4片），其2人之上開行為
    ，業經臺灣高等法院臺中分院109年度上易字第826號判處罪
    刑確定。
㈣、134-8地號上之鐵門於107年9月13日至17日期間存在。
二、兩造爭執事項：
㈠、原告主張被告毀損其所有如附表所示物品，是否有理由？
㈡、原告前開主張如有理由，原告得請求被告賠償之金額應以多
    少為合理？　　
肆、本院之判斷：
一、原告主張134-1、134-8地號土地為原告所有，同段134-6地
    號土地為原告與被告庚○○等4人共有（應有部分各5分之1）
    ，鄰地即134-2、134-3、134-4、134-5地號土地則分別為被
    告己○○、壬○○、戊○○、庚○○所有，134-4、134-5地號土地上
    房屋則為庚○○等4人所共有，被告戊○○、庚○○於106年11月14
    日出具土地捐獻書，捐獻其等所有134-4、134-5地號土地及
    其上房屋，興建吳府王爺廟，因籌建廟宇之建廟籌備主任委
    員即被告甲○○、總幹事即被告癸○○，於107年9月13日至17日
    ，指派洪炳楠以挖土機進行拆屋及整地工程，施工時需經由
    134-8地號土地出入，且開挖原告主張之附表編號10坑洞，
    及將附表編號2部分水泥板圍牆（1扇即1格，含水泥柱1支及
    水泥板4片）拆除，以及被告甲○○、癸○○因將附表編號2部分
    水泥板圍牆（1扇即1格，含水泥柱1支及水泥板4片）拆除，
    經臺中高分院109年度上易字第826號判決甲○○、癸○○共同犯
    毀損他人之物品罪，各處罰金新臺幣1萬元確定等情，為兩
    造所不爭執，且經本院調取上開刑事判決卷宗審閱無訛，當
    信屬實。
二、承上，原告主張被告甲○○、癸○○指派洪炳楠開挖附表編號10
    坑洞埋廢物，及毀損其所有附表編號2部分水泥板圍牆（1扇
    即1格，含水泥柱1支及水泥板4片），應堪認定。至原告主
    張除上開物品外，系爭施工，另有毀損其所有如附表所示其
    餘物品，被告則否認之，並以前詞置辯。經查：
㈠、庚○○等4人辯稱被告壬○○、庚○○於105年3月21日與原告及訴外
    人陳玉士、陳林福、陳佑銅共6人，就名下共有之分割前134
    地號土地簽立系爭土地分割協議書，其中134-1、134-8、13
    4-9地號土地雖分歸原告所有，但134-6地號土地，目前乃為
    原告與庚○○等4人共有，並非原告單獨所有，且經協議供作
    道路使用。又依系爭土地分割協議書，原告須將134-6地號
    共有土地上之樹木於105年10月底自行移植完畢，並須於134
    -8地號土地即附表編號10處，分割寬5米之私設道路，面積
    計153平方公尺，供通行之用乙節，有系爭土地分割協議書
    在卷可稽（見本院卷一第153-162頁），原告對此亦未爭執
    ，當信屬實。另依系爭土地之登記謄本可知（見本院卷一第
    215-389頁），系爭土地係於107年5月24日辦妥分割登記。
    而關於附表編號9（栽種工資）部分，應屬損害金額之採認
    問題，並非因系爭施工遭毀損之物品，先予敘明。
㈡、關於134-8地號土地上之其餘物品：
　⒈附表編號3（鍍鋅鋼管鐵門等）部分：
　　洪炳楠於刑事二審審理時證稱：伊為了挖土機要進去，把鐵
    門用在旁邊；當時沒有破壞鐵門，鐵門沒有壞掉；鐵門下有
    門軌，順著門軌把它移進去，不要阻礙到施作的範圍；原本
    鐵門在門軌上面，走過它就掉了，所以把那個鐵軌移到裡面
    去了。伊怪手走過去，它就翹起來了，翹起來之後，伊就把
    它撿去旁邊等語（見刑事二審卷第168-183頁）。另證人林
    廷聲於刑事一審審理時證稱：伊每天都會從現場經過，在整
    地後鐵門還好好的，只是推到西邊去，是軌道因大型機具輾
    過去才翹起來不能用等語（見刑事一審卷第281-283頁）。
    則依洪炳楠、林廷聲上開證述，可知因洪炳楠駕駛怪手通過
    ，而使鐵門鐵軌翹起，導致鐵門無法關上而有毀損之情，是
    原告主張其受有附表編號3（鍍鋅鋼管鐵門等）上開損害，
    應堪採認。
  ⒉附表編號6（界址鑑界）部分：　
　　此部分依原告所述，乃134-8地號土地與134-1地號土地於10
    5年間鑑界之損害，且原告主張其所受損害8000元為鑑界之
    費用。然界址所在，本應依測量結果而定，難認因界標損毀
    ，即認受有界址之損害；況原告所提證據復未能證明作為界
    標的鋼釘等物確係遭洪炳楠施工毀損，是原告主張其受有附
    表編號6（界址鑑界）之損害，自無可採。
　⒊附表編號7（榕樹）部分：
　　被告甲○○、癸○○於刑事偵查中均陳稱因榕樹影響動土視線而
    挖除【見臺灣彰化地方檢察署（下稱彰化地檢）108年度偵
    字第878號卷第1頁背面、第6頁背面】，足認伊2人確實有毀
    壞榕樹之情。按不動產之出產物，尚未分離者，為該不動產
    之部分，民法第66條第2項定有明文。是種植於土地之樹木
    所有權人，應為土地所有權人。雖原告主張該榕樹為其父所
    種植且位在134-8地號土地內為其所有等語，然被告已否認
    之，辯稱該榕樹應在鄰地公有地上等語。經查，原告雖提出
    照片數張（見本院卷一第27、本院卷三第213頁），證明該
    榕樹確實位在134-8地號土地內。惟原告於108年3月14日偵
    查中自陳：事發後伊有打電話到二林鎮公所的建設課問林課
    長，測量後因為界址改變的關係，榕樹變成有一部分在公有
    的道路上（屬於二林鎮公所管轄），另外一部分是在伊所有
    134-8地號土地上等語（見彰化地檢108年度核交字第22號卷
    第7-8頁）。又榕樹實際所在位置，於事發當時，兩造認知
    即有不同，此有臺灣彰化地方檢察署檢察事務官現場勘驗筆
    錄在卷可稽，雖該次勘驗同時囑託彰化縣二林地政事務所測
    量，該所依據原告指界將榕樹測繪在該所收件日期文號108
    年9月12日二土測字第1680號函暨土地複丈成果圖134-8地號
    土地編號E部分（面積22平方公尺，以上見彰化地檢108年度
    調偵字第365號卷第18-20頁），然該複丈成果圖既係依據原
    告所指榕樹所在之範圍實施測量，自不足作為認定系爭榕樹
    所在正確位置之依據。又原告雖另提出航照圖、街景圖等件
    為證，然充其量僅能證明系爭榕樹之生長狀況，無從據以證
    明榕樹為原告所有。本件刑事判決亦同此認定，堪為佐證。
    則原告既未以證明上開榕樹確為其所有，其主張受有附表編
    號7榕樹之損害，尚無可採。
　⒋附表編號8（小象牙樹5棵）部分：原告主張系爭施工，損毀
    其所有134-8地號土地上如附表編號5棵小象牙樹，業據其提
    出施工前小象牙樹（見本院卷一第35頁），及施工後之照片
    為證（見本院卷二第39、347頁），堪信屬實。被告以洪炳
    楠在刑事案件證稱其施工時未看到上開小象牙樹，即辯稱原
    告未受有此部分損害，並無可採。則原告主張其因系爭施工
    ，受有附表編號8（小象牙樹5棵）之損害，應堪認定。
㈢、關於134-1地號土地上之物品：
　⒈附表編號1（水泥板圍牆等）部分：
　　原告主張其因系爭施工，而受有此部分水泥板圍牆等遭拆除
    之損害，固據其提出毀損前後之照片為證（見本院卷一第27
    頁）。然依原告主張，該水泥板圍牆，乃60年間建造，迄遭
    拆除時已47年，顯已甚為老舊。又系爭土地係於107年5月24
    日始辦妥分割登記，已據前述。則庚○○等4人辯稱該水泥板
    圍牆，為原共有房屋之附屬建物，應為共有人所共有，並非
    原告單獨所有，即非無憑。原告既未證明該水泥板圍牆確為
    其單獨所有，則縱該水泥板圍牆遭系爭施工拆除，亦難認原
    告得據以請求損害賠償。
　⒉附表編號4（門口埕柏油鋪設、屋前斜坡）部分：
　　原告主張其因系爭施工，受有此部分門口埕柏油鋪設、屋前
    斜坡之損害，業據其提出受損照片為證（見本院卷一第27頁
    ），且有芳苑分局函覆本院之蒐證照片在卷可稽（見本院卷
    一第351、381、387頁），當信屬實。又上開物品既附著於
    原告所有土地上，應屬原告所有，被告辯稱上開物品應屬共
    有，及洪炳楠於刑事審理時稱其僅拆除134-8地號土地上之
    圍牆，辯稱原告無上開損害，並無可採。
　⒊附表編號5（造型象牙樹）部分：
　　原告主張其因系爭施工，受有該造型象牙樹之損害，業據其
    提出受損照片為證（見本院卷一第27頁），且有芳苑分局函
    覆本院之蒐證照片在卷可稽（見本院卷一第347、357、369
    頁），並核與證人陳玉士於刑事一審審理時證稱：134-1地
    號土地圍牆、鐵門旁有一棵大象牙樹等語（見刑事一審卷第
    288-289頁），及證人子○○於本院審理到庭證稱：伊當天一
    早到現場時該大象牙樹還在，後來遭被告分兩次破壞，第一
    次把造型象牙木的枝幹破壞，只剩下樹頭，第二次連樹頭都
    挖掉等語（見本院卷三第224-225頁)相合，堪信屬實。被告
    以洪炳楠於刑事審理時稱其僅拆除134-8地號土地上之圍牆
    ，辯稱原告無上開損害，並無可採。
㈢、134-6地號土地上之物品：
　⒈附表編號11（七里香）、附表編號14（磯山椒）、附表編號1
    5（竹柏）：
　　原告主張其因系爭施工，而受有七里香、磯山椒、竹柏等樹
    木遭毀損之損害，固據其提出上開樹木遭鏟除前之照片等件
    為證（見本院卷一第27、31頁）；證人子○○亦到庭附和證稱
    其看到七里香、竹柏、磯山椒遭剷除等語。然證人子○○為原
    告之配偶，其證述難期客觀公正，尚難遽以採信。查134-6
    地號土地為原告與被告庚○○等4人共有（應有部分各5分之1
    ），並非原告單獨所有；且依系爭土地分割協議書，該土地
    乃留供共有人通行道路之用，原告且須於105年10月底自行
    其上樹木移植完畢，已據前述。原告亦自陳曾移植134-6地
    號土地上之作物，並知悉系爭施工要進行，則於系爭施工時
    ，134-6地號土地上是否留有上開樹木遭鏟除，實非無疑？
    且原告依約既應於105年10月底自行移植134-6地號土地上之
    樹木完畢，以利土地供共有人通行，亦自陳曾移植其上之樹
    木，並知悉系爭施工要進行，則縱其尚遺有上開樹木，理應
    事先處理，以避免誤遭鏟除，然其捨此而不為，事後再據以
    請求損害，其權利之行使亦難謂符合誠信原則，故原告縱留
    有上開樹木遭鏟除，亦難認其得據以請求損害賠償。
　⒉附表編號12（狗籠）：
　　原告主張其所有狗籠遭系爭施工毀損、丟棄於龍眼樹旁，而
    受有損害，固據其提出照片為證（見本院卷一第31、35頁）
    。然依原告主張，該狗籠為其父親於施工前20年所有，後由
    原告繼承，由此可知該狗籠應已甚為老舊，本身是否仍屬完
    好，而因系爭施工遭毀損實非無疑？又依系爭土地分割協議
    書，134-6地號土地為共有，並留供全體共有人通行，原告
    亦自陳知悉系爭施工要進行，而狗籠為動產，可輕易搬移，
    該狗籠如仍有保留價值，原告本可事先搬移以避免損害，然
    其捨此而不為，事後再據以請求損害，其權利之行使亦難謂
    符合誠信原則，故原告縱因上開狗籠遭毀損棄置，亦難認其
    得據以請求損害賠償。
　⒊附表編號13（廁所）：
　　原告主張其所有廁所遭系爭施工拆除而受有損害，固據其提
    出照片為證（見本院卷第31、35頁）。然依原告主張，該廁
    所於遭拆除前已存在47年，顯已甚為老舊。又系爭土地係於
    107年5月24日始辦妥分割登記，已據前述。則庚○○等4人辯
    稱該廁所，為原共有房屋之附屬建物（或從物），應為共有
    人所共有，並非原告單獨所有，即非無憑。原告既未證明該
    廁所確為其單獨所有，則縱該廁所遭系爭施工拆除，亦難認
    原告得據以請求損害賠償。
㈣、原告雖主張被告甲○○、癸○○指派洪炳楠開挖附表編號10坑洞
    埋廢物，其因而受有附表編號10坑洞（遭挖土埋廢物復原）
    之損害等語。惟被告甲○○、癸○○辯稱甲○○已於109年12月2日
    清除系爭坑洞中回填磚塊，當時並有彰化縣政府水利資源處
    勘查人員在場監督、指導，且於清除完畢經檢查合格後，再
    於109年12月3日開始進行回填整復完畢乙情，確有所提彰化
    縣政府109年12月11日府水管字第1090445527號函及所附回
    填結論及照片在卷可稽（見本院卷二第250-41至250-50頁、
    第423至435頁）；且核與原告於本院109年斗簡字第355號請
    求履行協議事件（按該案為被告壬○○對原告請求依系爭土地
    分割協議書，將134-8地號土地協議之通行道路鋪設柏油以
    利通行事件）辯稱：甲○○於109年12月1日至同年月17日將上
    開坑洞回填整復，將所埋廢棄物挖出至環保土資場後再回填
    所挖取土方，協議之通行道路已經回復原來平坦可通行之狀
    態等語（見該案判決書被告抗辯欄㈤，本院卷三第55-56頁）
    相合。由此可知原告應已無此部分之損害，則原告再據以請
    求此部分之損害賠償，自屬無據。
三、按因故意或過失，不法侵害他人之權利者，負損害賠償責任
    。不法毀損他人之物者，被害人得請求賠償其物因毀損所減
    少之價額，民法第184條第1項、第196條定有明文。茲就本
    院認定之原告所有物品因系爭施工受損，得請求之對象及金
    額，分述如下：
㈠、原告應得請求被告甲○○、癸○○負損害賠償責任：
　　系爭施工主要為被告甲○○、癸○○為興建吳府王爺廟而指派洪
    炳楠進行整地施工，洪炳楠係依甲○○、癸○○現場之指示施工
    ，已據前述。足見洪炳楠對於系爭土地及其上地上物之所有
    權歸屬並不清楚，此參本件刑事判決之認定即明，原告亦未
    證明洪炳楠對其所受損害，有何故意或過失之歸責事由存在
    ，則原告請求洪炳楠之承受訴訟人即辛○○等4人負損害賠償
    責任，應屬無據。又被告庚○○等4人辯稱庚○○、戊○○前已於1
    06年11月14日出具土地捐獻書，捐獻名下所有之134-4、134
    -5地號土地及其上房屋，用以興建吳府王爺廟，並將其上之
    房屋交給建廟籌備委員會處理，其等並不清楚原告受損之經
    過，施工之時亦未到場乙節，原告並未爭執，原告復未證明
    被告庚○○等4人有何歸責事由存在。則原告徒以被告庚○○等4
    人身為地主，未盡監督之責，故其等亦應對原告負侵權行為
    損害賠償責任云云，亦屬無據。故而，本件原告就其所損害
    ，應僅得請求被告甲○○、癸○○負賠償之責。
㈡、原告得請求被告甲○○、癸○○賠償之金額應為15萬4409元：
  ⒈原告因系爭施工，受有①附表編號2之水泥板圍牆1扇即1格，
    含水泥柱1支及水泥板4片、②附表編號3之鍍鋅鋼管鐵門下方
    鐵軌、③附表編號4之門口埕柏油鋪設、屋前斜坡、④附表編
    號5之造型象牙樹1棵、⑤附表編號8之小象牙樹5棵之損害，
    應得請求損害賠償，業據前述。
　⒉按負損害賠償責任者，除法律另有規定或契約另有訂定外，
    應回復他方損害發生前之原狀。第一項情形，債權人得請求
    支付回復原狀所必要之費用，以代回復原狀。不能回復原狀
    或回復顯有重大困難者，應以金錢賠償其損害，民法第213
    條第1、3項定有明文。又當事人已證明受有損害而不能證明
    其數額或證明顯有重大困難者，法院應審酌一切情況，依所
    得心證定其數額，民事訴訟法第222條第2項亦定有明文。本
    院酌以：①附表編號2之水泥板圍牆1扇即1格，含水泥柱1支
    及水泥板4片：依原告所提群頂工程有限公司工程報價單（
    見本院卷二第395頁），其中「水泥板600元」、「水泥柱15
    00元」、「水泥板、水泥柱組立工資4500元，三者總計為66
    00元，且被告甲○○、癸○○對此金額亦不爭執，則原告此部分
    得請求之金額應為6600元。②附表編號3之鍍鋅鋼管鐵門下方
    鐵軌：因原告所有該鐵門並未損害，其所受損害應為鐵軌受
    損，及因此致鐵門失去開關作用，依原告所提上開工程報價
    單，其中鋼軌材料4500元、鍍鋅鋼管鐵門及鋼軌焊接組裝工
    資1萬4000元，而上開鋼軌材料，乃以新品更換舊品之方式
    回復原狀，應依折舊計算後之409元採計（詳見附件計算式
    ）方屬合理，以上二者總計為1萬4409元，故原告此部分得
    請求之金額應為1萬4409元。③附表編號4之門口埕柏油鋪設
    、屋前斜坡：依原告所提上開工程報價單，此部分之估價計
    4萬8000元，核其各分項及金額應屬合理，故原告此部分得
    請求之金額應為4萬8000元。④附表編號5之造型象牙樹1棵：
    原告主張該樹價值22萬元，固據其提出台灣銘園之估價單（
    見本院卷一第41頁）、彰化縣園藝花卉商業同業公會函及建
    議價格清單（見本院卷三第149-151頁）為證，惟樹木之價
    值除樹齡、大小外，品相良窊亦為重要參考，又上開估價乃
    原告自行委託估價，並非法院囑託鑑定，且係原告自行設定
    該樹之規格委託估價，既經被告否認估價之正確性，自難遽
    以上開估價或建議價格直接採為原告所受損害金額之依據。
    本院參諸原告所提該樹遭毀損前之照片及上開估價結果，認
    此部分原告得請求之金額應以8萬元為合理。⑤附表編號8之
    小象牙樹5棵：原告主張該樹每棵金額為2000元，5棵計1萬
    元，固據其提出華利園藝估價單為證（見本院卷一第43頁）
    、彰化縣園藝花卉商業同業公會函及建議價格清單（見本院
    卷三第149-151頁）為證，然同前所述，本院參諸原告所提
    該樹遭毀損前之照片及上開估價結果，認此部分原告得請求
    之金額應以5000元為合理。以上總計為15萬4009元（計算式
    ：6600元＋1萬4409元＋4萬8000元＋8萬元＋5000元＝15萬4009元
    ）。另本院已認定上開樹木得請求之合理金額，原告另請求
    附表編號9之吊車及栽種工資，自無理由。
　⒊基上，本件原告依侵權行為法律關係請求被告甲○○、癸○○賠
    償之金額，在15萬4009元範圍內，應屬有據，逾此範圍之請
    求，即屬無據。
四、按給付無確定期限者，債務人於債權人得請求給付時，經其
    催告而未為給付，自受催告時起，負遲延責任，其經債權人
    起訴而送達訴狀者，與催告有同一之效力；遲延之債務，以
    支付金錢為標的者，債權人得請求依法定利率計算之遲延利
    息；應付利息之債務，其利率未經約定，亦無法律可據者，
    週年利率為百分之5，民法第229條第2項、第233條第1項前
    段、第203條分別定有明文。本件原告對被告甲○○、癸○○之
    侵權行為債權，屬無確定期限之給付，經原告提起本件訴訟
    ，而起訴狀繕本已分別於109年9月10日送達甲○○、癸○○（見
    本院卷一第53、55頁），其等迄未給付，應負遲延責任。因
    之，原告併請求自起訴狀繕本送達甲○○、癸○○之翌日即109
    年9月11日，按年息百分之5計算之法定遲延利息，核無不合
    ，亦應准許。
五、綜上所述，本件原告依民法第184條第1項前段、第196條等
    侵權行為法律規定，請求被告甲○○、癸○○共同給付15萬4009
    元，及均自109年9月11日起至清償日止，按年息百分之5計
    算之利息，為有理由，應予准許。原告逾此部分之請求，為
    無理由，應予駁回。
伍、本件事證已臻明確，兩造其餘攻擊防禦方法，經本院審酌後
    ，核與判決結果不生影響，爰不逐一論述。
陸、原告固陳明願供擔保，請准宣告假執行，然就原告勝訴部分
    ，係所命給付金額未逾50萬元之判決，自應依民事訴訟法第
    389條第1項第5款之規定，依職權宣告假執行，原告就此部
    分所為宣告假執行之聲請，僅在促使法院為此職權之行使，
    本院自不受其拘束，仍應逕依職權宣告假執行。本院並依被
    告聲請命被告預供相當擔保金額，得免為假執行。至原告敗
    訴部分，其假執行之聲請，因訴之駁回而失所依附，不應准
    許，併予駁回。
柒、訴訟費用負擔之依據：依民事訴訟法第79條。　　
中　　華　　民　　國　　111 　年　　2 　　月　　22　　日
　                民事第三庭    法  官  洪堯讚　 
一、上為正本係照原本作成。
二、如不服本判決，應於判決送達後20日內，向本院提出上訴狀
    （須按他造當事人之人數附繕本），如委任律師提起上訴者
    ，應一併繳納上訴審裁判費。
三、提起上訴，應以上訴狀表明㈠對於第一審判決不服之程度，
    及應如何廢棄或變更之聲明，㈡上訴理由（民事訴訟法第441
    條第1項第3款、第4款），提出於第一審法院。
中　　華　　民　　國　　111 　年　　2 　　月　　22　　日
                                書記官　李盈萩
　　　　　　　　
附表：
編號 項目 坐落之土地 年限 復原費用及植栽毀損前市價 請求金額 本院採認之金額 備註 1 水泥板圍牆（含RC大門柱施作；挖土機整地基開挖、鋼筋加工綁紮、模板組立、混凝土灌漿、泥作粉刷、後段傾倒修復） 134-1地號土地 60年建  齡47年 7萬5000元 7萬5000元 0  2 水泥板圍牆（含RC大門柱施作；挖土機整地柱基開挖、鋼筋加工綁紮、模板組立、混凝土灌漿、泥作粉刷） 134-8地號土地 86年建  齡20年 5萬5000元 5萬5000元 6600元  3 鍍鋅鋼管鐵門（含鋼軌、地基、RC大門柱施；挖土機整柱地基開挖、鋼筋加工綁紮、模板組立、混凝土灌漿、泥作粉刷） 134-8地號土地 86年設  齡20年 8萬5000元 8萬5000元 1萬4409元  4 門口埕柏油鋪設8×3.3m、屋前斜坡4.32×2×2.2m 134-1地號土地 齡20年 4萬8000元 4萬8000元 4萬8000元  5 造型象牙樹（樹圍約70公分） 134-1地號土地 79年種  齡28年 22萬元 22萬元 8萬元  6 界址鑑界 134-1、134-8地號土地 105年鑑 8000元 8000元 0  7 老榕樹2棵 134-8地號土地 齡55年 12萬元×2棵 24萬元 0  8 小象牙樹5棵 134-8地號土地 齡5年 2000元×5棵 1萬元 5000元  9 吊車及2員栽種工資   1萬40000元 1萬4000元 0  10 遭挖土埋廢物復原 134-8地號土地 104年繼承 23萬1000元 5萬2000元 0  11 七里香 134-6地號土地 79年種植 齡28 4萬2000元 4萬2000元 0  12 狗籠1.25×0.93m 134-6地號土地 齡20年 1萬元 1萬元 0  13 廁所1.5×1.5×2.1m 134-6地號土地 齡47年 3萬元 3萬元 0  14 磯山椒（胡椒木） 134-6地號土地 79年種植 齡28年 4萬8000元 4萬8000元 0  15 竹柏 134-6地號土地 79年種植 齡28年 8萬元 8萬元 0  

附件：附表編號3中鋼軌材料折舊計算式：
依行政院所頒固定資產耐用年數表及固定資產折舊率表，【其他
】之耐用年數為10年，依平均法計算其折舊結果（即以固定資產
成本減除殘價後之餘額，按固定資產耐用年數表規定之耐用年數
平均分攤，計算折舊額），每年折舊率為10 分之1 ，並參酌營
利事業所得稅查核準則第95條第6 項規定「 固定資產提列折舊
採用定率遞減法者，以1 年為計算單位，其使用期間未滿1 年者
，按實際使用之月數相當於全年之比例計算之，不滿1月者，以1
 月計」。本件損壞之鋼軌，依原告自陳，迄系爭施工損毀時，
已使用20年，則材料扣除折舊後之修復費用估定為409元【計算
方式：1.殘價＝取得成本÷( 耐用年數＋1)即4,500÷(10+1)≒409（
小數點以下四捨五入）；2.折舊額 ＝(取得成本－殘價)×1/（耐用
年數）×（使用年數）即(4,500－409) ×1/10×（10+0/12）≒4,091
（小數點以下四捨五入）；3.扣除折舊後價值＝（新品取得成本－
折舊額）即4,500－4,091＝409】